【裁判字號】    89,訴,1314
【裁判日期】    920410
【裁判案由】    偽造文書等
【裁判全文】
臺灣臺南地方法院刑事判決                        八十九年度訴字第一三一四號
    公  訴  人  臺灣台南地方法院檢察署檢察官
    被      告  丙○○
右列被告等因偽造文書等案件，經檢察官提起公訴（八十九年度偵字第一一二八八號
、八十九年度偵字第九九九三號、八十九年度偵字第八一五五號、八十九年度偵字第
九二七六號、八十九年度偵字第九八０四號、八十九年度偵字第九一三七號），本院
判決如左：
    主  文
丙○○共同行使偽造私文書，足以生損害於他人，處有期徒刑參月，如易科罰金，以
參佰元折算壹日。偽造「各類所得扣繳暨免扣繳憑單」上之「鑫明實業有限公司」及
「乙○○○」之印文各壹枚、偽造「鑫明實業有限公司」及「乙○○○」之印章各壹
顆，均沒收。
    事  實
一、己○○、庚○○、甲○○、丁○○（嗣緝獲後另行審結）、壬○○（已另行審結
    ）及不詳姓名綽號「阿國」、「阿正」之成年男子等人於民國八十八年中，在報
    紙刊登代辦萬泰商業銀行（以下簡稱萬泰銀行）及其他銀行之小額信用貸款廣告
    ，並由壬○○掛名對外聲稱擔任董事長，實際負責人為己○○，丁○○負責將辦
    理信用貸款客戶所填寫之申辦證件交萬泰商業銀行林森分行行員戊○○（另由本
    院審理中），庚○○、綽號「阿國」、「阿正」負責接聽銀行來電之徵信工作，
    己○○則負責偽造不實之各類薪資所得扣繳暨免扣繳憑單等資料。詎丙○○由其
    友人辛○○（已另行審結）處得知上開辦理小額信用貸款之事，明知其並無工作
    ，並未在鑫明實業有限公司（以下簡稱鑫明公司）任職，而辛○○亦知悉丙○○
    無工作之事實，竟與己○○、庚○○、甲○○、丁○○、辛○○、不詳姓名綽號
    「阿國」、「阿正」之成年男子等人共同基於意圖為自己不法所有之犯意聯絡，
    依照委由辛○○在萬泰銀行小額循環信用貸款申請書上填載其於鑫明公司任職、
    職稱、薪水等不實資料，致萬泰銀行陷於錯誤，誤以為丙○○有資力，而據以核
    發計新台幣（以下同）十二萬元之小額循環信用貸款，己○○等人於收取萬泰銀
    行核發用以領取小額循環信用貸款之薪人類救急現金卡後，即提領貸款款項，並
    未交付救急現金卡及貸款款項予丙○○，期間並代丙○○繳納部分貸款利息。嗣
    經癸○○（已另行審結）接獲萬泰銀行之催繳利息通知書後，始知上情，而報警
    處理。
二、另己○○、庚○○、壬○○、甲○○、丁○○及綽號「阿國」、「阿正」，因見
    萬泰銀行核貸，需檢附上一年度公司行號發給之薪資扣繳憑單等資力證明始易於
    核准申請，丙○○即交付身分證予辛○○，由辛○○交予己○○，丙○○即與己○○等人共同基於偽造私文書犯意之聯絡，由己○○等人於不詳時、地制作內容
    不實之「各類所得扣繳暨免扣繳憑單」，並偽造「鑫明實業有限公司」及負責人
    「乙○○○」之印章各一顆後，持上開印章蓋用於「各類所得扣繳暨免扣繳憑單
    」上，連同由辛○○所填載之內容不實之萬泰銀行小額循環信用貸款申請書，交
    由丁○○轉交萬泰銀行行員戊○○向萬泰銀行申請小額信用貸款，致萬泰銀行以
    為丙○○確有資力，而准予核貸，足以生損害於鑫明公司及萬泰銀行審酌核貸之
    正確性。
三、案經癸○○告訴台灣台南地方法院檢察署檢察官發交台南市警察局第五分局報告
    台灣台南地方法院檢察署檢察官偵查起訴。
    理  由
一、詐欺部分：
    訊據被告丙○○固坦承並未在鑫明公司任職之事實，惟矢口否認有何詐欺之犯行
    ，辯稱：係伊友人辛○○告知伊可向萬泰銀行貸款，伊乃交付身分證委由辛○○
    辦理，伊並未見到己○○云云。經查：右揭事實，業據被告丙○○於本院調查、
    審理中自承甚明，復有萬泰銀行小額循環信用貸款申請書影本一紙附卷可稽，被
    告丙○○供稱：申請貸款時，伊並無工作，辛○○亦知悉伊沒有工作之事實，伊
    只拿身分證委由辛○○辦理等語（詳本院九十二年三月二十七日審判筆錄），其
    復陳稱：「（問：你以前缺錢是否曾考慮向銀行借錢？）有」、「（問：有無跟
    銀行借過錢？）沒有。我曾經跟銀行提出申請，但因資格不符，都被駁回」、「
    （問：如何知道你資格不符？）因為如符合資格申請都會收到銀行核卡，我都沒
    有收到通知」等語（詳本院前開審判筆錄），則由被告丙○○前曾向銀行申請貸
    款乙節觀之，被告丙○○理應知悉向銀行申請貸款應填載貸款申請書，而申貸人
    必須於貸款申請書上填載任職之公司、職稱、薪水等基本財力證明資料，是被告
    丙○○既委由同案被告辛○○代為處理貸款事宜，其就同案被告辛○○必須於貸
    款申請書上填寫其任職公司、職稱、薪水等事項，斷難諉為不知，被告丙○○於
    申請貸款時既無工作，猶任由同案被告辛○○於貸款申請書上填載其於他家公司
    任職之事實，致萬泰銀行信以為真，而貸予款項，此顯為詐術，且按一般銀行審
    核是否核發信用貸款，無非係以申請人本身之職業及信用狀況是否均屬良好，為
    影響其決定核貸之重要因素，被告丙○○、委由同案被告辛○○隱瞞其無工作之
    事實，竟虛偽記載不實之公司行號，向萬泰銀行申請信用貸款，且其並無工作，
    豈有能力負擔貸款之利息，被告丙○○有以此詐術影響萬泰銀行核貸之不法意圖
    至明，是被告丙○○辯稱並無詐欺犯行云云，顯係事後卸責之詞，當無可採。
    被告丙○○詐欺犯行明確，堪以認定，應依法論科。
二、偽造文書部分：
    訊據被告丙○○矢口否認有何偽造文書之犯行，辯稱：伊僅提供身分證予同案被
    告辛○○，並委由同案被告辛○○代為處理貸款事宜云云。則本件首應查明者，
    係被告丙○○是否明知被告己○○等人偽造各類所得扣繳暨免扣繳憑單等內容不
    實之資料，而與被告己○○等人有犯意之聯絡？經查：被告丙○○於本院審理中
    陳稱：「（問：是否認為拿身分證銀行就會借錢？）我當時有質疑，只憑身分證
    銀行是否會借錢，但是辛○○說辦理的人有辦法」等語（詳前開審判筆錄），按
    行為人對於構成犯罪之事實，預見其發生而其發生並不違背其本意者，以故意論
    ，刑法第十三條第二項定有明文，學理上稱為不確定故意或未必故意。本件固無
    證據證明被告丙○○確實知悉被告己○○等人偽造扣繳憑單之事實，然被告丙○○既無工作，復於交付身分證予同案被告辛○○時，表示質疑，再任由同案被告
    辛○○填寫申請書，由被告己○○等人向萬泰銀行提出貸款之申請，足見被告丙○○主觀上對於偽造文書之構成犯罪之事實，仍具有不確定之故意，況被告丙○○既曾向銀行申請貸款，其就申請貸款時，應提出薪資證明或扣繳憑單證明其資
    力一事，亦應知之甚詳，益證被告丙○○對於偽造文書之構成犯罪之事實，具有
    不確定之故意。此外，復有偽造之扣繳憑單一紙在卷可稽，被告丙○○上開所辯
    ，顯非實在，無法憑信。是本件被告丙○○另犯偽造文書之犯行事證明確，應依
    法論科。
三、按扣繳憑單乃用以表示所得人之所得來源及金額，為私文書。核被告丙○○以不
    實之資料向萬泰銀行申請信用貸款，係犯刑法第三百三十九條第一項之詐欺取財
    罪。被告丙○○與被告己○○、甲○○、丁○○、庚○○、辛○○、「阿正」、
    「阿國」等人間就上開詐欺犯行，有犯意之聯絡及行為之分擔，均為共同正犯。
    被告丙○○另偽造「各類所得扣繳暨免扣繳憑單」，由被告己○○等人持以行使
    ，足以生損害於鑫明公司及負責人乙○○○，係另犯刑法第二百十六條、第二百
    十條之行使偽造私文書罪，公訴人漏引刑法第二百十六條、第二百十條之罪名，
    附此敘明。被告丙○○與被告己○○、甲○○、丁○○、庚○○、「阿正」、「
    阿國」間就上開行使偽造文書之犯行，有犯意之聯絡及行為之分擔，均為共同正
    犯。又被告丙○○偽造鑫明公司之印章、印文、公司代表人乙○○○之印章、印
    文，係偽造私文書之部分行為，不另論罪，又被告丙○○偽造私文書進而行使，
    偽造私文書之低度行為應為行使偽造私文書之高度行為所吸收，亦不另論罪。被
    告丙○○所犯上開行使私文書及詐欺取財二罪間，有方法與結果牽連關係，應從
    一重以行使偽造私文書罪處斷。爰審酌被告丙○○之犯罪情節、犯罪動機、目的
    、手段、貸款款項為被告己○○取得，並未取得任何款項暨犯罪後之態度等一切
    情狀，量處如主文所示之刑，以資懲儆。被告丙○○行為後，刑法第四十一條業
    於九十年一月十日修正公布，同年月十二日生效，舊法規定犯最重本刑三年以下
    有期徒刑以下之刑之罪，而受六個月以下有期徒刑或拘役之宣告，因身體、教育
    、職業、家庭之關係或其他正當事由，執行顯有困難者，得易科罰金，修正後刑
    法第四十一條第一項規定，凡犯最重本刑五年以下有期徒刑以下之刑之罪，而受
    六個月以下有期徒刑或拘役之宣告，均得易科罰金，比較新舊法之規定，以修正
    後之刑法第四十一條第一項較有利於被告，依刑法第二條第一項前段規定，應適
    用裁判時之新法，爰據此並諭知易科罰金之折算標準。
四、被告丙○○偽造「鑫明實業有限公司」及公司負責人「乙○○○」之印章各一顆
    、印文各一枚，不問屬於被告與否，均依刑法第二百十九條之規定沒收。至被告
    丙○○偽造之「各類所得扣繳暨免扣繳憑單」一紙，已交付萬泰銀行所有，爰不
    諭知沒收。
據上論斷，應依刑事訴訟法第二百九十九條第一項前段、刑法第二條第一項前段、第
二十八條、第二百十六條、第二百十條、第三百三十九條第一項、第五十五條、第二
百十九條、刑法第四十一條第一項前段、罰金罰鍰提高標準條例第一條前段、第二條
，判決如主文。
本案經檢察官蔡英俊到庭執行職務。
中      華      民    國    九十二    年      四      月      十      日
                                      台灣臺南地方法院刑事第七庭
                                          法  官  鄭  燕  璘
右正本證明與原本無異。
如不服本判決，應於判決送達後十日內，向本院提出上訴狀。
                                          書記官  陳  淑  貞
中      華      民      國    九十二    年      四      月      十一    日
附錄本案論罪科刑法條：
刑法第二百十條
偽造、變造私文書，足以生損害於公眾或他人者，處五年以下有期徒刑。
刑法第二百十六條
行使第二百十條至第二百十五條之文書者，依偽造、變造文書或登載不實事項或使登
載不實事項之規定處斷。
刑法第三百三十九條
意圖為自己或第三人不法之所有，以詐術使人將本人或第三人之物交付者，處五年以
下有期徒刑、拘役或科或併科一千元以下罰金。
以前項方法得財產上不法之利益或使第三人得之者亦同。
前二項之未遂犯罰之。


司法院資訊處製作；財團法人民間司法改革基金會備份。
